臺灣高等法院刑事裁定　　　　　　　　　 96年度聲再字第2號
再審聲請人
即受判決人　甲○○
　　　　　　乙○○○
上列聲請人因詐欺等案件，對於本院95年度上易字第243 號，中
華民國95年11月30日第二審確定判決（臺灣臺北地方法院93年度
易字第76號，起訴案號：臺灣臺北地方法院檢察署92年度偵字第
9767號），聲請再審，本院裁定如下：
    主  文
再審之聲請駁回。
    理  由
一、聲請意旨略稱：一、按乙○○○係以聲請法院發支付命令而
    取得執行名義；依民事訴訟法第513條第1項規定以觀，核發
    支付命令之法官仍須為實質審查。又於乙○○○聲請執行拍
    賣之過程中，劉大昌曾提起「第三人異議之訴」及「確認債
    權不存在之訴」，均被法院判決駁回；且執行法院亦曾傳訊
    劉大昌、乙○○○、甲○○出庭，進行實質審查，並非逕行
    登載文書，故聲請人顯無成立刑法第214 條罪名之餘地。又
    臺北市○○區○○路108號3樓之4 之房屋所有人既為甲○○
    ，依民法第765 條，甲○○對該屋有處分權。甲○○確欠乙
    ○○○1 千多萬元債款，故對於法院之支付命令未予異議。
    執行法院經審查後，乃將屬於「甲○○」名義的房屋所有權
    ，依法移轉予「乙○○○」，可謂完全符合法律程序，執行
    法院法官並無陷於錯誤之情形，殊與詐欺罪之構成要件並不
    相符。原確定判決就上揭有利被告之情形，隻字未提何以不
    採之理由，其判決認定犯罪事實與所採用證據顯屬不符，自
    屬審判違背法令，且影響及於事實之認定，故具有再審原因
    ，得依再審程序聲請再審。二、劉大昌、甲○○的父親劉人
    紀長年有寫日記之習慣，甲○○於第二審程序將父親日記提
    出於法院，其內容清楚地記載了當年父親如何辛苦地以分期
    付款等方式購買臺北市○○區○○路108號6樓之3 的房屋，
    登記在長子劉大昌名下；第二間房屋－同號4樓之9，登記在
    次子劉其昌名下；第三間房屋－即本案系爭標的－同號3 樓
    之4 ，也是父親出資，並登記在三子甲○○名下。甲○○已
    將父親的日記原本及逐字用電腦打字的繕本，於二審程序中
    ，當庭呈於法院，豈料，原確定判決對於前揭證物－日記本
    ，竟未予採納；僅一筆帶過，顯係「重要證據漏未審酌」，
    依刑事訴訟法第421 條規定，自得為聲請再審之事由等語。
二、經查：原確定判決依卷內所存證據調查結果，於判決書第14
    頁理由欄一（四）敘明：承前所述，系爭房地乃告訴人出資
    購買，並經劉人紀徵得甲○○之同意，而借名登記為甲○○
    所有，其實際所有權人為告訴人，亦由告訴人管領居住使用
    ，並非甲○○所有，被告二人明知其情，且彼等間並無 980
    萬元乃至1000萬元之債權債務關係存在，竟突於前開民事判
    決確定後，由乙○○○以債權人名義，持甲○○簽發內容不
    實之系爭本票及借據，向法院聲請取得支付命令及假扣押裁
    定，持以聲請強制執行，查封、拍賣系爭房地，再以底價承
    受之，進而以此不實債權及利息聲明債權，使執行法院陷於
    錯誤，同意乙○○○以該債權額抵繳承買價金，繼而核發不
    動產權利移轉證書與乙○○○，乙○○○因而取得系爭房地
    所有權，顯見甲○○係於前開民事判決確定後，為圖謀奪取
    系爭告訴人所有房地，防止該房地所有權遭移轉登記為告訴
    人所有，始與乙○○○共謀簽發不實本票及借據，偽造債權
    ，利用法院裁判及強制執行程序，詐取系爭告訴人房地之不
    法意圖及犯行至明。又於判決書第17頁理由欄二敘明：按執
    票人就本票聲請假扣押裁定，或債權人就借據聲請法院核發
    支付命令，屬非訟事件，法院僅就執票人或債權人之聲請為
    形式上審查無訛，即將本票或借據內容登載於假扣押裁定或
    支付命令而准予核發，而無須為實質上審查，以判斷本票或
    借據所載內容之真偽，故以不實之本票或借據聲請法院核發
    假扣押或核發支付命令，如足生損害於公眾或他人，自應成
    立刑法第214 條之使公務員登載不實罪，被告辯稱法院係實
    質審查云云，亦非可採。查被告二人明知渠等並無債權債務
    關係，為圖奪產，防止系爭房地遭移轉登記為劉大昌所有，
    竟共謀簽發本票及借據，持向法院聲請核發支付命令及假扣
    押裁定獲准後，以該支付命令及准予假扣押裁定為執行名義
    ，向法院聲請查封扣押及強制執行，使法院同意乙○○○承
    受，再以該虛偽之債權抵繳承買價款，而取得系爭房地所有
    權，足以生損害於法院核發假扣押裁定與支付命令之正確性
    ，暨執行法院強制執行之正確性。核其二人所為，均犯刑法
    第216條、第214條之行使使公務員登載不實公文書及第 339
    條第1 項之詐欺取財罪。又於判決書第16頁理由欄一（六）
    敘明：被告二人提出劉人紀所寫日記本、劉大昌68至70年間
    現金帳收支明細、劉人紀儲蓄存款質押借據等，均主張系爭
    不動產係劉人紀出資購買，實際上非劉大昌所有，劉大昌無
    資力購買，劉人紀不利於被告之陳述係偏袒之詞云云。查該
    日記雖略載有購屋付款之經過，惟劉人紀證稱當時家中祇有
    伊夫妻及劉大昌，家中事都是大家商量，伊太太及劉大昌之
    收入均交給伊處理，劉大昌讀書時用公費，沒用到伊金錢，
    所以伊幫劉大昌存一筆基金，買屋的錢就是基金，劉大昌賺
    的錢伊都未使用，日記中記載事情都是伊處理，並不代表都
    是伊出資，並沒有說過要將系爭房子送給甲○○等語（本院
    95年6月7日筆錄）。按甲○○當時仍為海外留學生，既無資
    力，又未出資購買系爭不動產，劉人紀以其替劉大昌所存基
    金及劉大昌賺取而交其處理之金錢等，用以購買系爭不動產
    ，雖登記為甲○○名義，但並無將此不動產贈與甲○○之意
    ，則系爭不動產之實際所有權人自係劉大昌，是上揭各文書
    尚不足為被告二人有利之證明。綜上所述，足見原確定判決
    已對聲請人聲請再審意旨所指之事實詳予審酌在案，有原確
    定判決理由記載可稽，本件再審之聲請為無理由，應予駁回
    。
據上論斷，應依刑事訴訟法第434條第1項，裁定如主文。
中　　華　　民　　國　　96　　年　　1 　　月　　8 　　日
  　　　　　　　　刑事第四庭  審判長法　官  蔡秀雄
　　　　　　　　　　　　　　　　　  法　官  沈宜生
　　　　　　　　　　　　　　　　　  法　官  楊貴志
以上正本證明與原本無異。
不得抗告。
                                    書記官  陳盈璇
中　　華　　民　　國　　96　　年　　1 　　月　　9 　　日
